【裁判字號】    97,消債更,614
【裁判日期】    980211
【裁判案由】    更生事件
【裁判全文】
臺灣臺南地方法院民事裁定           97年度消債更字第614號
聲  請  人  甲○○
上列當事人因消費者債務清理事件聲請更生，本院裁定如下：
    主    文
聲請駁回。
聲請費用新臺幣壹仟元由聲請人負擔。
    理    由
一、按債務人與金融機構協商成立者，不得聲請更生或清算，但
    因不可歸責於己之事由，致履行顯有重大困難者，不在此限
    ；本條例施行前，債務人依金融主管機關協調成立之中華民
    國銀行公會會員辦理消費金融案件無擔保債務協商機制與金
    融機構成立之協商，準用前項之規定，消費者債務清理條例
    第151 條第5 項、第6 項分別定有明文。又聲請更生或清算
    不合程式或不備其他要件者，法院應以裁定駁回之，但其情
    形可以補正者，法院應定期間先命補正，復為同條例第8 條
    所明定。
二、本件聲請意旨以：聲請人於消費者債務清理條例施行前，雖
    曾與各債權銀行成立協商，約定每月償還新臺幣（下同）
    21,683元，惟聲請人每月可得薪資淨額為31,756元，扣除本
    身基本生活費及扶養父母費用等必要支出後，已不足清償協
    商款。聲請人名下並無財產，有不能清償債務之情事，而聲
    請人之無擔保或無優先權之債務總額未逾1,200 萬元，復未
    經法院裁定開始清算程序或宣告破產，惟因不可歸責於己之
    事由，致履行顯有重大困難，為此，依消費者債務清理條例
    提出本件更生之聲請等語。
三、經查：
  (一)聲請人於消費者債務清理條例施行前，依金融主管機關協調
    成立之中華民國銀行公會會員辦理消費金融案件無擔保債務
    協商機制，與最大債權銀行台新銀行於民國95年6月26日成
    立協商，當時聲請人無擔保債務總額為1,734,649元，約定
    聲請人自95年7月起，於每月10日以前應償還款項為21,683
    元，分80期繳納，聲請人自95年7月6日起至97年7月7日止繳
    納協商款，惟自97年8月起未再繳納，已經毀諾等情，此有
    聲請人提出之債務協商協議書、無擔保還款計畫表、債務協
    商繳款明細附卷為證，堪可採信。
  (二)聲請人雖主張：聲請人每月可得薪資淨額為31,756元，扣除
    本身基本生活費及扶養父母費用等必要支出後，已不足清償
    協商款云云。然聲請人任職於交通部臺灣鐵路管理局嘉義機
    務段，其於96年度全年收入所得468,299元，平均每月所得
    39,024元，此有聲請人在職證明書、財政部臺灣省國稅局96
    年度綜合所得稅各類所得資料清單附卷可憑，聲請人主張其
    每月收入僅31,756元云云，顯未據實說明。
  (三)聲請人另稱其每月需支出父親潘嘉宗、母親潘林阿梅扶養費
    各3,000元一節，惟查：除聲請人自陳其父親潘嘉宗除每月
    領有政府發給之敬老津貼每月3,000元外，聲請人之父潘嘉
    宗名下尚有坐落臺南縣白河鎮○○段土地1筆、臺南縣白河
    鎮○○○段田賦7筆、門牌號碼臺南縣白河鎮○○里○○街
    158 號房屋1棟及汽車2輛，財產總額3,369,392元；聲請人
    之母親潘林阿梅名下亦有坐落在臺南縣白河鎮○○○段田賦
    2筆，財產總額525,100元等情，此有潘嘉宗、潘林阿梅戶籍
    謄本、財政部臺灣省南區國稅局財產歸屬資料清單附卷可查
    ，依聲請人父母之財產狀況，顯有相當資力，難認有不能維
    持生活而有受聲請人扶養之必要，聲請人稱其每月支出扶養
    費各3,000元等語，無足採信。本院參考內政部歷年最低生
    活費以每月9,829元計算，及聲請人每月平均收入39,024元
    ，扣除其基本生活費9,829元，所餘金額29,195元，已足以
    支付每月應給付債務協商款21,683元，聲請人自不得率爾毀
    諾，改依更生程序聲請清理其債務。
  (四)再者，聲請人主張其每月除繳納協商款21,683元之外，尚需
    償還臺灣土地銀行軍公教貸款分期款項10,050元等情，固提
    出臺灣土地銀行綜合消費放款借據及放款客戶歷史交易明細
    查詢表各1份影本為證，惟自上開綜合消費放款借據觀之，
    上開貸款為聲請人於93年9月17日向臺灣土地銀行辦理借貸
    ，且自93年10月18日起已開始還款，此係協商時已存在之事
    實，並非協商成立後始新發生之情事，自難謂執此筆債務主
    張聲請人與債權銀行協商後，有何不可歸責於聲請人致其履
    行顯有重大困難之事由存在。
  (五)另觀諸聲請人於95年6 月26日協商成立後，收入及支出情形
    未有重大變動，亦有聲請人提出之財產及收入狀況說明書附
    卷可稽，是以，聲請人之收入及支出狀況既與協商時未有明
    顯不同，在客觀事實並無顯著變動之下，上述情事核屬聲請
    人在協商時可得預見，且得據以評估可否履行協商條件之事
    實，況聲請人與金融機構成立協商後，自95年7 月10日起迄
    97年7月10日止，按期繳納協商金額共25期，此有台新銀行
    97 年7月16日台新債協97法字第20095號函足資佐憑，則聲
    請人如於履行債務期間節約省用，過較不寬裕之經濟生活，
    難謂不能履行協商內容，據此，聲請人應受該成立之協商所
    拘束，不許任意毀諾，以符合公平正義及誠信原則。
  (六)末查，債務清償方案既係經當事人於消費者債務清理條例施
    行前行使選擇權所合意成立之債權契約，聲請人自應受該成
    立之契約所拘束，如認該協商成立之清償方案其後有不適當
    履行之情形，仍應誠實面對債務，再循本條例所定之協商機
    制，誠意向債權人協商謀求更合理之清償方案，而非輕率毀
    諾，逕為聲請更生清理程序。聲請人既於本條例施行前與債
    權人成立協商，每月償還21,683元，且已依協商方案履行，
    如事後有履行不便之情形，認清償方案應予適當調整，非不
    可經由本條例所規定之協商程序，再與債權人重新協商，訂
    定適當可行之清償方案，且依97年5 月中華民國銀行公會決
    議，金融機構就曾經參加95年度債務協商毀諾客戶提供「個
    別協商一致性方案」及對有繳款困難之債務協商持續履約客
    戶提供「變更債務協商協議書方案」，聲請人自當循此途徑
    以求解決，方符合本條例兼顧保障債權人公平受償及重建復
    甦債務人經濟生活之立法目的，是以，聲請人率予毀諾，逕
    為聲請本件更生，亦有不當。
四、綜上所述，聲請人於消費者債務清理條例施行前，既已與金
    融機構之債權人依金融主管機關協調成立之中華民國銀行公
    會會員辦理消費金融案件無擔保債務協商機制成立協商，且
    又無因不可歸責於己致履行顯有重大困難之事由，則其聲請
    更生，顯然不符消費者債務清理條例第151條第6項準用同條
    第5項前段之規定，且上開欠缺又屬無從補正，從而，依上
    開說明，應予駁回其更生之聲請，爰裁定如主文。
中    華    民    國    98    年    2     月    11    日
              民事第二庭    法  官  張桂美
以上正本證明與原本無異。
如不服本裁定，應於裁定送達後10日內，以書狀向本院提出抗告
，並繳納抗告費新臺幣1千元。
中    華    民    國    98    年    2     月    11    日
                            書記官  謝安青


司法院資訊處製作；財團法人民間司法改革基金會備份。
